【裁判字號】    89,上訴,1280
【裁判日期】    890508
【裁判案由】    傷害等
【裁判全文】
臺灣高等法院臺中分院刑事判決                  八十九年度上訴字第一二八○號
    上  訴  人
    即  被  告  甲○○
右上訴人因傷害（家庭暴力防治法）等案件，不服臺灣苗栗地方法院八十九年度易字
第一○五號中華民國八十九年五月八日第一審判決（起訴案號：臺灣苗栗地方法院檢
察署八十八年度偵字第五九○九號），提起上訴，本院判決如左：
      主  文
上訴駁回。
      事  實
一、甲○○前因違反公共危險罪及槍砲彈藥刀械管制條例，經台灣新竹地方法院分別
    判處有期徒刑三年八月、一年六月確定，指揮書接續執行完畢日期民國（下同）
    八十四年三月二十一日。伊係已故丙○○（八十九年三月二十七日死亡）之子，
    二人間具有家庭暴力防治法第三條第三款所定現為直系血親之家庭成員關係。甲○○曾因對其父丙○○辱罵行為，經原審法院依家庭暴力防治法第十三條規定，
    於八十八年八月二十一日以八十八年度家護字第三十號核發民事保護令，裁定令
    甲○○不得對丙○○實施身體或精神上不法侵害之行為，亦不得直接或間接對丙○○為騷擾行為，有效期間一年。甲○○竟基於恐嚇之概括犯意，先於八十八年
    十二月九日凌晨許，因母親在台中縣大甲鎮李綜合醫院就醫病危，在該醫院加護
    中心對伊兄長乙○○恐嚇稱：「如果老娘死了，就要做掉你全家」等語，致乙○○心生畏懼。復於同日凌晨三時許，因母親病逝，移靈回家，全家在辦後事時，
    在苗栗市○○街三十一號之住處，對伊父丙○○恐嚇稱：「要讓你不得好死，看
    我敢不敢殺死你」等語，同日凌晨四時許，復對乙○○恐嚇稱：「要做掉你全家
    ，不要以為我手受傷，我的手扣扳機還是很快的，不要以為你有錢有勢，又是警
    友會，你的車子有標誌，要搞你很容易」等語，致乙○○、丙○○再生畏懼。甲○○仍不知悔改，基於傷害及違反保護令之概括犯意，於八十八年十二月九日上
    午六時許，在苗栗縣苗栗市○○街三十一號之住處，因其母親之去世酒後而至上
    址二樓丙○○房間內，對睡覺中之直系血親尊親屬八十二歲之父親丙○○騷擾稱
    ：「我母親死了，您怎麼不去守靈」等語，見丙○○未有反應，揚言持開山刀恐
    嚇，因未找到開山刀，復回頭用右腳踢丙○○右胸部，致使丙○○受有右胸疼痛
    傷害，而違反法院所為禁止實施家庭暴力行為之民事保護令裁定，幸經其兄長何
    仁欽、何宏桐聽其等父親之大喊聲音，趕上二樓拉開甲○○，何仁欽及何宏桐欲
    將丙○○送醫時，在二樓樓梯口，甲○○仍跟著下樓，用其腳踢其父親大腿，經
    乙○○報警處理。
二、案經被害人丙○○生前及被害人乙○○訴請苗栗縣警察局苗栗分局報請台灣苗栗
    地方法院檢察署檢察官偵查起訴。
      理  由
一、恐嚇部分：
    上訴人即被告甲○○對於連續於八十八年十二月九日凌晨許，在前開醫院加護中
    心對乙○○恐嚇稱：「如果老娘死了，就要做掉你全家」等語，復於同日凌晨三
    時許，在苗栗市○○街三十一號之住處，對其父丙○○恐嚇稱：「要讓你不得好
    死，看我敢不敢殺死你」等語，同日凌晨四時許，續對乙○○恐嚇稱：「要做掉
    你全家，不要以為我手受傷，我的手扣扳機還是很快的，不要以為你有錢有勢，
    又是警友會，你的車子有標誌，要搞你很容易」等語，致其兄乙○○、其父丙○○生前心生畏懼之事實，坦承不諱，上開事實復據被害人丙○○生前於警訊中及
    乙○○於警訊、偵查及原審審理時指訴綦詳，並有證人即在現場何仁欽、何宏桐
    於警訊中為相同之證述，被告自白與事實相符，被告前揭連續恐嚇之事實，應堪
    認定。
二、違反保護令部分：
（一）再查，被告曾因辱罵丙○○，經原審法院依家庭暴力防治法第十三條規定，於
      八十八年八月二十一日以八十八年度家護字第三十號核發民事保護令，裁定令
      甲○○不得對丙○○實施身體或精神上不法侵害之行為，亦不得直接或間接對
      丙○○為騷擾行為，有效期間一年等情，有原審八十八年度家護字第三十號民
      事保護令裁定附卷可憑，訊據被告對於八十八年十二月九日上午六時許，在苗
      栗縣苗栗市○○街三十一號之住處，因其母親之去世，酒後而至上址丙○○房
      間內騷擾稱：「我母親死了，您怎麼不去守靈」及於八十八年十二月九日凌晨
      三時許，在苗栗縣苗栗市○○街三十一號住處，公然在乙○○、何仁欽、何宏
      桐等兄弟及其等妻子在辦理後事之場所辱罵丙○○「幹你娘」等語之事實，固
      不否認，惟否口否認有用右腳踢丙○○右胸部，致丙○○受有右胸疼痛之犯行
      ，辯稱只用右腳踢床云云，惟查上開事實復據被害人丙○○生前於警訊中及乙○○於警訊、偵查及原審審理時指訴綦詳，並有證人即在現場何仁欽及何宏桐
      於警訊中陳稱：因母親凌晨三時去世，全家在辦後事，甲○○認父親需在樓下
      守靈，就到樓上父親房間喊父親，並揚言持開山刀恐嚇，未找到開山刀，即用
      腳踢父親胸部，父親大叫，伊到樓上看到甲○○再踢我父親，馬上架開，要把
      父親送醫時，甲○○在二樓仍用腳踢我父親大腿，甲○○酒氣濃重等語屬實，
      復有丙○○受傷之醫院驗傷診斷書附於偵查卷第十四頁可證。
（二）綜上所述，被告故意違反法院所為禁止實施家庭暴力行為之上開民事保護令裁
      定，及違反法院所為不得直接或間接對丙○○為騷擾行為。被告前揭所辯，顯
      係事後圖卸刑責之詞，不足採信。本件事證明確，被告犯行洵堪認定，應予依
      法論處。
三、查被告違反法院依家庭暴力防治法第十三條所為禁止實施家庭暴力行為、亦不得
    直接或間接對丙○○為騷擾行為之裁定，核其所為，係犯刑法第三百零五條恐嚇
    罪、刑法第二百八十條傷害罪及家庭暴力防治法第五十條第一款之違反禁止實施
    家庭暴力行為保護令罪、同法第五十條第二款之違反禁止直接或間接對丙○○為
    騷擾行為保護令罪。被告先後所犯恐嚇罪，時間緊接，方法相同，觸犯構成要件
相同之罪，顯係基於概括犯意為之，為連續犯，依刑法第五十六條之規定，以一
    罪論。又被告先後多次違反保護令犯行，時間緊接，且構成要件復相同，顯係基
    於概括犯意所為，應依連續犯之規定，論以情節較重之家庭暴力防治法第五十條
    第一款違反禁止實施家庭暴力行為保護令一罪，並加重其刑。又被告以加強暴之
    方法傷害直系血親尊親屬係犯刑法第二百八十條傷害罪，而其所犯加暴行於直系
    血親尊親屬罪及違反家庭暴力防治法第五十條第一款罪間，為一行為觸犯數罪名
    之想像競合犯關係，依刑法第五十五條之規定，應從較重之刑法第二百八十條傷
    害罪處斷。又被告所犯前開連續恐嚇罪及對傷害直系血親尊親屬罪，犯意個別，
    罪名不同，應分論併處之。被告甲○○前因違反公共危險罪及槍砲彈藥刀械管制
    條例，經台灣新竹地方法院分別判處有期徒刑三年八月、一年六月確定，指揮書
    接續執行完畢日期八十四年三月二十一日，此有台灣高等法院被告全國前案紀錄
    表附卷可按，其前受有期徒刑執行完畢，五年內再犯本件最重本刑為有期徒刑以
    上之罪，為累犯，應依刑法第四十七條規定加重其刑。原審依家庭暴力防治法第
    五十條第一款，刑法第十一條前段、第五十六條、第三百零五條、第二百七十七
    條、第二百八十條、第五十五條、第五十一條第五款、第四十七條，罰金罰鍰提
    高標準條例第一條前斷，審酌被告多次恐嚇父親、兄長及對父親實施家庭暴力行
    為及騷擾行為，漠視法院所為之保護令裁定，致其父死亡之時，均未取得諒解，
    情節非微，處刑不宜寬縱，及其犯罪動機、目的、以藉酒之方式手段、父親死亡
    之後才當庭懺悔不應對父親及兄長不孝不敬之態度，及被害人所受之傷害等一切
    情狀，量處如原審主文所示之刑，並定其應執行刑，核無不合。被告上訴意旨以
    其事後已取得兄長之諒解，請求從輕量刑云云，惟查原審量刑已妥適，被告上訴
    非有理由，應予駁回。
四、據上論結，應依刑事訴訟法第三百六十八條，判決如主文。
本案經檢察官李榮鴻到庭執行職務。
中      華      民      國    八十九     年      九     月      十三    日
                                  臺灣高等法院臺中分院刑事第三庭
                                        審判長法  官  方  艤  駐
                                              法  官  廖  柏  基
                                              法  官  劉  連  星
右正本證明與原本無異。
所犯刑法第二百八十條之罪部分得上訴。
所犯刑法第三百零五條之罪部分不得上訴。
如不服本判決應於收受送達後十日內向本院提出上訴書狀，其未述上訴之理由者並
得於提起上訴後十日內向本院補提理由書（均須按他造當事人之人數附繕本）。
                                              書記官  顏  子  良
中      華      民      國    八十九     年      九     月      十四    日
附錄本案論罪科刑法條：
刑法第三百零五條：
以加害生命、身體、自由、名譽、財產之事，恐嚇他人致生危害於安全者，處二年以
下有期徒刑、拘役或三百元以下罰金。
刑法第二百七十七條：
傷害人之身體健康者，處三年以下有期徒刑、拘役或一千元以下罰金。
犯前項之罪因而致人於死者，處無期徒刑或七年以上有期徒刑，致重傷者，處三年以
上十年以下有期徒刑。
刑法第二百八十條：
對於直系尊親屬，犯第二百七十七條或第二百七十八條之罪者，加重其刑至二分之一
。
                                                                        Ｃ


司法院資訊處製作；財團法人民間司法改革基金會備份。
